【裁判字號】    97,交聲,716
【裁判日期】    970806
【裁判案由】    聲明異議
【裁判全文】
臺灣彰化地方法院交通法庭裁定      97年度交聲字第716號
                                97年度交聲字第725號
原處分機關  交通部公路總局臺中區監理所彰化監理站
異  議  人
即受處分人  乙○○
上列受處分人因違反道路交通管理處罰條例案件，對於交通部公
路總局臺中區監理所彰化監理站於民國97年5月22日所為之處分
（原處分案號：彰監4字第裁64-I00000000、64-I00000000號裁
決書）聲明異議，本院裁定如下：
    主  文
原處分均撤銷。
乙○○不罰。
    理  由
一、按犯罪事實應依證據認定，無證據不得認定其犯罪事實；又
    不能證明被告犯罪者，應諭知無罪之判決，刑事訴訟法第
    154條第2項、第301條第1項分別定有明文。法院受理交通事
    件，準用刑事訴訟法之規定，道路交通管理處罰條例第89條
    前段亦定有明文，且認定不利於被告之事實須依積極證據，
    苟積極證據不足為不利於被告事實之認定時，即應為有利於
    被告之認定（最高法院30年臺上字第816號判例參照），又
    參酌最高法院76年臺上字第4986號判例「認定犯罪事實所憑
    之證據，雖不以直接證據為限，間接證據亦包括在內，然而
    無論直接證據或間接證據，其為訴訟上之證明，須於通常一
    般之人均不致有所懷疑，而得確得其為真實之程度者，始得
    據為有罪之認定，倘其證明尚末達到此一程度，而有合理之
    懷疑存在而無從使事實審法院得有罪之確信時，即應由法院
    為諭知被告無罪之判決」意旨，於法院審理行為人違反道路
    交通管理處罰條例案件時，當有其適用；故法院於審理行為
    人違反道路交通管理處罰條例案件，當踐行完畢調查證據之
    程序後，為事實之認定時，如就原處分機關所認定之行為人
    違規之事實仍有合理之訴訟上懷疑，而無法百分之百確信行
    為人確有該當於道路交通管理處罰條例各該處罰條文之構成
    事件事實時，即應依訴訟上之待證事實「倘有懷疑，則從被
    告之利益作解釋」之證據法則，作對受處分人有利之認定。
二、原處分機關略以：受處分人乙○○分別於民國96年11月7日
    14時28分及同日14時24分，騎乘車牌號碼M2L-687號重型機
    車，在彰化縣員林鎮○○路，因「機器腳踏車駕駛人未依規
    定戴安全帽；經交通稽查拒絕停車接受稽查而逃逸者」違規
    ，經依道路交通管理處罰條例第31條第6項、第60條第1項規
    定裁處駕駛人新台幣500、6000元罰鍰，於法並無不合等語
    。
三、受處分人聲明異議意旨：罰單上簽名的筆跡不是伊簽的，爰
    請求撤銷原處分等語。
四、經查：證人甲○○於本院97年6月25日調查時到庭結證稱：
    伊對當時在場之駕駛人是否為到庭之受處分人時間已久印象
    模糊等語，可見證人即舉發之警員甲○○當時所取締之駕駛
    人是否即為受處分人乙○○顯非無疑。復觀諸卷附2紙舉發
    違反道路交通管理事件通知單上駕駛人（違規人）之簽名欄
    處，雖有「乙○○」之簽名，然上開舉發違規通知單上「乙
    ○○」之簽名形式，與受處分人於異議狀上姓名欄、具狀人
    之簽名，以及在本院當庭於訊問筆錄上親自書寫之簽名，互
    相核對、比較之結果，其間有關筆順、勾勒、轉折及收筆、
    書寫之慣性等書寫方式，有些不同，亦難確認為係屬同一人
    所簽名。另受處分人並非本件違規車輛所有人，是縱其姓名
    、年籍資料登錄於舉發單上，然是否遭人冒名，尚有可疑，
    自不得僅憑舉發單上登載受處分人之姓名、年籍即率予認定
    本件受處分人確有卷附舉發違反道路交通管理事件通知單上
    所述之違規事實，故本件受處分人辯稱其並非當日違規之人
    等語，尚堪採信。此外，本案復查無其他積極證據足以證明
    受處分人確於前揭時、地有違規之事實，是認本案證據尚有
    不足，原處分機關遽予裁罰，容有未洽，應認本件異議為有
    理由，爰撤銷原處分並另為受處分人不罰之諭知。
據上論斷，應依道路交通管理處罰條例第87條第2項、道路交通
案件處理辦法第20條，裁定如主文。
中    華    民    國    97    年     8    月    6    日
                          交通法庭    法  官  紀佳良
以上正本證明與原本無異。
如不服本裁定，應於裁定送達後五日內向本院提出抗告狀 (須附
抗告狀繕本 )。
中    華    民    國    97    年     8    月    6    日
                                      書記官  詹國立


司法院資訊處製作；財團法人民間司法改革基金會備份。
